【裁判字號】    90,上易,2839
【裁判日期】    900904
【裁判案由】    偽造文書
【裁判全文】
臺灣高等法院刑事判決                            九十年度上易字第二八三九號
    上  訴  人
    即  被  告  甲○○
右上訴人因偽造文書案件，不服臺灣新竹地方法院九十年度易字第一一四號，中華民
國九十年六月八日第一審判決（起訴案號：臺灣新竹地方法院檢察署八十九年度偵字
第五六五○號）提起上訴，本院判決如左：
    主  文
原判決關於行使變造特種文書部分撤銷。
甲○○行使變造國民身分證，足以生損害於他人及公眾，累犯，處有期徒刑肆月，如
易科罰金，以參佰元折算壹日。林在中國民身分證上所換貼之「甲○○」照片壹幀沒
收。
    事  實
一、甲○○曾於民國八十六年間因違反麻醉藥品管理條例案件，經被判處有期徒刑三
    月，於八十六年六月三十日易科罰金執行完畢，又於八十六年間因違反電信法案
    件，經本院判處有期徒刑十月確定，甫於八十八年六月三日執行完畢。猶不知悔
    改，其於八十六年八月某日，在新竹縣竹東鎮○○路○段二一六巷九號住處，拾
    獲其表兄林在中遺失之身分證一張（侵占遺失物部分業經判決免訴確定），隨即
    與姓名年籍不詳綽號「阿炮」之成年男子共同基於犯意之聯絡，由「阿炮」在新
    竹市某處將該身分證上之照片撕下，換貼為甲○○之照片，以此方式變造林在中
    之身分證以備使用，足以生損害於林在中及戶政機關核發國民身分證之正確性，
    嗣於八十九年十月三日上午七時十五分許，經警在新竹縣竹東鎮上坪里三鄰十四
    之一號五峰渡假村小木屋Ｃ一二七號房內臨檢時，甲○○自其所有皮夾內取出上
    開變造之身分證加以行使，經警當場扣得其所變造之身分證一張。
二、案經新竹縣警察局竹東分局報請臺灣新竹地方法院檢察署檢察官聲請簡易判決處
    刑，經原審法院依通常程序審理。
    理  由
一、上訴人即被告甲○○經合法傳喚無正當理由不到庭，爰不待其陳述逕行判決，合
    先敘明。
二、上訴人即被告甲○○於原審法院審理時供承有於右揭時地委託姓名年籍不詳綽號
    「阿炮」之成年男子，將林在中國民身分證上之照片撕下，換貼為其之照片，而
    變造林在中國民身分證之事實，惟否認有行使變造身分證之犯行，並辨稱：查獲
    之警員係伊以前之管區，伊不可能拿變造的身分證給警員看云云。查被害人林在
    中所有之身分證於上揭地點遺失，嗣該身分證上之照片經被換貼為被告之照片等
    情，業據被害人林在中指述綦詳在卷，並有扣案經變造之林在中國民身分證在卷
    可憑，足認被告自白變造林在中國民身分證，堪認與事實相符，而查被告於上揭
    時地經警臨檢時，自其皮夾內取出上開變造之身分證予以行使之事實，業經證人
    即查獲之警員戴正輝於檢察官偵查時到庭證稱甲○○當天先拿自己身分證影本，
    但伊要求要拿身分證正本，甲○○才從皮夾內拿出變造身分證交給伊等語，而查
    被告供承有於上揭時地為警臨檢，則衡情該臨檢警員自必要求被告提出其身分證
    明文件以供查驗，足證被告所辯並無提出該變造之身分證行使等語，顯係卸責之
    詞，不足採信，事證明確，被告犯行洵堪認定。
三、按國民身分證係由該管公務員據相關資料所制作、核發，用於表示特定人關於品
    行、能力相類之證書，屬具有公文書性質之特種文書，核被告甲○○換貼自己之
    相片於林在中之國民身分證，係犯刑法第二百十二條之變造特種文書罪。其變造
    後復持以行使，係犯同法第二百十六條、第二百十二條之行使變造身分證罪。被
    告變造特種文書後復持以行使，變造之低度行為為高度之行使行為所吸收，不另
  論罪。被告與姓名年籍不詳綽號「阿炮」之成年男子間就所犯變造特種文書之犯
    行，有犯意之聯絡及行為之分擔，均為共同正犯，又被告有如事實欄所載前科判
    決及執行情形，有臺灣新竹地方法院檢察署刑案資料查註紀錄表暨本院被告全國
    前案紀錄表各一份附卷足憑，其受有期徒刑執行完畢後五年以內再犯本件有期徒
    刑以上之罪，為累犯，應依刑法第四十七條規定加重其刑。原審據以論罪科刑，
    固非無見，惟查被告變造林在中之國民身分證，亦足以生損害於戶政機關核發國
    民身分證之正確性，原審認僅足生損害於林在中，尚有未洽。又被告行為後，刑
    法第四十一條已於九十年一月十日修正公布、自同月十二日起施行，將短期自由
    刑得易科罰金適用範圍之法定最重本刑上限由有期徒刑三年以下提高至五年以下
    ，是就諭知易科罰金之規定，比較新舊法結果，以裁判時法較有利被告，自應依
    刑法第二條第一項前段之規定，適用修正後刑法第四十一條第一項規定諭知易科
    罰金之折算標準，原審就此未及為新舊法之適用比較，亦有未洽，被告上訴意旨
    猶執陳詞否認有行使變造國民身分證之犯行，固無理由，惟原判決關於行使變造
    特種文書部分既有可議，自應由本院予以撤銷改判。爰審酌被告犯罪之動機、目
    的、手段、因而所致生之危害及犯罪後之態度等一切情狀，量處如主文第二項所
    示之刑，並諭知易科罰金之折算標準。至經變造之林在中身分證上之甲○○照片
    一張，係被告甲○○所有，且係供犯罪所用之物，業據被告供承在卷，應依刑法
    第三十八條第一項第二款規定宣告沒收。
據上論斷，應依刑事訴訟法第三百六十九條第一項前段、第三百六十四條、第三百七
十一條、第二百九十九條第一項前段，刑法第二百十六條、第二百十二條、第二條第
一項前段、第四十七條、第四十一條第一項、第三十八條第一項第二款，罰金罰鍰提
高標準條例第一條前段、第二條，判決如主文。
本案經檢察官林炳雄到庭執行職務。
中    華    民    國    九十      年        九      月      四          日
                            台灣高等法院刑事第三庭
                                審判長法  官  張  連  財
                                      法  官  李  英  勇
                                      法  官  張  傳  栗
右正本證明與原本無異。
不得上訴。
                                      書記官  王  秀  雲
中    華    民    國    九十      年        九      月      四          日
附錄：本案論罪科刑法條全文
刑法第二百十六條
行使第二百十條至第二百十五條之文書者，依偽造、變造文書或登載不實事項或使登
載不實事項之規定處斷。
刑法第二百十二條
偽造、變造護照、旅券、免許證、特許證及關於品行、能力、服務或其他相類之證書
、介紹書，足以生損害於公眾或他人者，處一年以下有期徒刑、拘役或三百元以下罰
金。


司法院資訊處製作；財團法人民間司法改革基金會備份。
